【裁判字號】    98,訴緝,36
【裁判日期】    980407
【裁判案由】    偽造文書等
【裁判全文】
臺灣板橋地方法院刑事判決              98年度訴緝字第36號
公  訴  人  臺灣板橋地方法院檢察署檢察官
被      告  甲○○
                    （現另案於臺灣臺北監獄執行）
上列被告因偽造文書等案件，經檢察官提起公訴（96年度偵字第
17139號），本院判決如后：
    主  文
甲○○踰越安全設備竊盜，處有期徒刑拾月，減為有期徒刑伍月
；又行使偽造私文書，足以生損害於他人，處有期徒刑壹年貳月
，減為有期徒刑柒月，消費日期載為九十四年三月一日之華信銀
樓簽帳單壹紙上偽造「Chao Yz 」署押壹枚沒收。應執行有期徒
刑拾月，消費日期載為九十四年三月一日之簽帳單壹紙上偽造「
Chao Yz 」署押壹枚沒收。
    事  實
一、甲○○有下列犯行：
  (一)意圖為自己不法之所有，於民國94年2 月間，在乙○位於臺
    北市○○區○○路44巷38號5 樓之住處房間前，見該房間窗
    戶未關好，即打開該房間窗戶，伸手越過該房間之窗戶而踰
    設安全設備，將乙○所有之蘋果牌筆記型電腦1 台、現金新
    臺幣1000元、美金300 元、港幣150 元、郵局存摺及定存單
    、印章、中國信託商業銀行存摺、面額為新臺幣400 元百貨
    公司禮券拿出，得手後即離去。
  (二)於94年2 月22日至94年3 月1 日間之某日，明知真實姓名、
    年籍不詳之綽號「豆豆」男子所持有玉山商業銀行信用卡1
    張（卡號0000000000000000號）及支票1 紙（發票日為94年
    3 月27日、發票人為俐德有限公司，票號為A0000000號，面
    額為新臺幣壹拾萬元，付款人為建華銀行大安分行）係屬來
    路不明之贓物（該信用卡及支票，係陶兆怡於94年2 月22日
    至同年3 月1 日間某日，在臺北市○○區○○街17之1 號7
    樓失竊），竟仍基於收受贓物之犯意，在臺北市○○○路○
    段附近，向該綽號「豆豆」之男子收受前開信用卡、支票。
    嗣甲○○於94年3 月1 日，基於意圖為自己不法所有之概括
    犯意及行使偽造私文書之犯意，持前揭玉山商業銀行信用卡
    ，前往位於臺北市○○街10之5 號之華信銀樓，選購售價為
    新臺幣5800元之金元寶3 顆，甲○○佯為該信用卡之持有人
    ，將該信用卡交付該銀樓負責人丁○○刷卡付帳，經丁○○
    交付華信銀樓簽帳單1 張（消費日期載為94年3 月1 日）予
    甲○○，甲○○遂在該簽帳單偽造「Chao Yz 」署押1 枚，
    以表示同意依據信用卡持卡人合約條件，按簽帳單之金額付
    款予發卡銀行，而偽造私文書，復持交該偽造之簽帳單予丁○○收執，而行使偽造私文書，致丁○○不疑有詐，陷於錯
    誤，而允予簽帳消費，並交付上開金元寶，足以生損害於陶
    兆怡、丁○○及玉山商業銀行。甲○○復基於同前意圖為自
    己不法所有之概括犯意，於94年3 月10日，前往臺北市信義
    區五分埔夜市，持上開支票向丙○○購買成衣1 批，丙○○
    因而陷於錯誤，交付成衣1 批予甲○○，該支票經輾轉轉讓
    後屆期提示，因已掛失止付而遭退票，經警循線查知該支票
    為甲○○交付予丙○○。嗣於94年5 月4 日21時30分許，在
    臺北縣三重市○○○路48巷53號2 樓之甲○○住處，為警查
    獲甲○○。
二、案經被害人丙○○訴由臺北市政府警察局大安分局報請臺灣
    板橋地方法院檢察署檢察官偵查起訴。
    理  由
甲、有關證據能力部分：
    按被告以外之人於審判外之言詞或書面陳述，除法律有規定
    者外，不得作為證據，刑事訴訟法第159 條第1 項定有明文
    。又被告以外之人於審判外之陳述，雖不符同法第159 條之
    1 至第159 條之4 之規定，但經當事人於審判程序同意作為
    證據，法院審酌該言詞陳述或書面陳述作成時之情況，認為
    適當者，亦得為證據；當事人、代理人或辯護人於法院調查
    證據時，知有第159 條第1 項不得為證據之情形，而未於言
    詞辯論終結前聲明異議者，視為有前項之同意，刑事訴訟法
    第159 條之5 亦有明文。經查，本件判決所援引證人即被害
    人乙○、丁○○、陶兆怡於警詢、偵查時之陳述，雖屬被告
    以外之人於審判外之陳述，而為傳聞證據，惟被告於本院審
    理時並未爭執，且迄至言詞辯論終結前亦未再聲明異議，本
    院審酌上開證據資料製作時之情況，尚查無違法不當及證明
    力明顯過低之瑕疵，亦認為以之作為證據應屬適當，故揆諸
    前開法律規定與說明，爰逕依刑事訴訟法第159 條之5 規定
    ，認前揭證據資料有證據能力。
乙、實體方面：
一、上揭事實，業據被告甲○○於本院審理時坦承不諱，核與證
    人即被害人乙○、丁○○、陶兆怡分別於警詢及偵查時所指
    述之情節相符，且有贓物認領保管單2 張、支票暨退票理由
    單1 份、華信銀樓簽帳單影本1 張，及內政部警政署刑事警
    察局94年3 月31日刑紋字第0940042561號鑑驗書1 份附於偵
    查卷足憑（見94年度偵字第16210 號第14頁、第40頁、第44
    頁）。是本件事證已臻明確，被告犯行洵堪認定，應予依法
    論處。
二、按法律變更之比較適用，比較時應就罪刑有關之共犯、未遂
    犯、想像競合犯、牽連犯、連續犯、結合犯，以及累犯加重
    、自首減輕暨其他法定加減（如身分加減）與加減例等一切
    情形，綜其全部罪刑之結果而為比較；且就比較之結果，須
    為整體之適用，不能割裂分別適用各該有利於行為人之法律
    ，此即法律變更之比較適用所應遵守之「罪刑綜合比較原則
    」及「擇用整體性原則」（參照最高法院24年上字第4634號
    判例、同院27年上字第2615號判例，及最高法院95年第八次
    刑事庭會議決議）。刑法第33條、第51條、第55條業經修正
    ，刑法第56條業經刪除，於94年2 月2 日經總統公布，並自
    95 年7月1 日起施行，經查：
  (一)刑法第56條連續犯規定經刪除後，基於概括犯意所為之數行
    為，自95年7 月1 日起已不再成立連續犯而得論以一罪，而
    應依具體行為之性質論罪，本件被告如事實欄(二)所示詐欺取
    財之犯罪行為均發生於修正條文施行之前，被告所為2 次詐
    欺行為，時間、地點、對象，各均獨立，依修正前刑法第56
    條之規定，論以連續犯之一罪，顯對被告較為有利。
  (二)刑法第55條後段有關「犯一罪而其方法或結果之行為犯他罪
    名」之牽連犯規定，亦經修正刪除，即修正後之刑法，已無
    牽連犯得論以裁判上一罪之情形，所犯之數罪，應按其具體
    情形論罪，查被告所為如事實欄(二)所示收受贓物罪、詐欺取
    財罪、行使偽造私文書罪，其行為、時間均屬各別獨立，但
    有原因、結果之牽連關係，適用修正前刑法第55條之規定，
    亦較有利於被告。
  (三)修正前刑法第51條規定：「數罪併罰，分別宣告其罪之刑，
    依左列各款定其應執行者：」其中第5 款規定：「宣告多數
    有期徒刑者，於各刑中之最長期以上，各刑合併之刑期以下
    ，定其刑期。但不得逾二十年。」；而修正後刑法第51條第
    5 款則規定：「宣告多數有期徒刑者，於各刑中之最長期以
    上，各刑合併之刑期以下，定其刑期。但不得逾三十年。」
    ，修正前刑法第51條第5 款之規定並無較不利於被告之情形
    。
  (四)關於罰金刑，刑法分則編各罪所定罰金刑之貨幣單位原為銀
    元，修正前刑法第33條第5 款規定：「罰金：1 元（銀元）
    以上。」，而依罰金罰鍰提高標準條例規定，就72年6 月26
    日前修正之刑法部分條文罰金數額提高2 至10倍，其後修正
    者則不提高倍數，並依現行法規所定貨幣單位折算新臺幣條
    例規定，以銀元1 元折算新臺幣3 元。修正後刑法第33條第
    5 款規定：「罰金：新臺幣1000元以上，以百元計算之。」
    ，刑法第33條第5 款所定罰金貨幣單位經修正為新臺幣後，
    刑法分則各罪所定罰金刑之貨幣單位亦應配合修正為新臺幣
    ，為使刑法分則編各罪所定罰金之最高數額與刑法修正前趨
    於一致，乃增訂刑法施行法第1 條之1 ：「中華民國94年1
    月7 日刑法修正施行後，刑法分則編所定罰金之貨幣單位為
    新臺幣。94年1 月7 日刑法修正時，刑法分則編未修正之條
    文定有罰金者，自94年1 月7 日刑法修正施行後，就其所定
    數額提高為30倍。但72年6 月26日至94年1 月7 日新增或修
    正之條文，就其所定數額提高為3 倍。」。從而，刑法分則
    編各罪所定罰金刑之最高數額，於上開規定修正後並無不同
    ，惟修正後刑法第33條第5 款所定罰金刑最低數額，較之修
    正前提高，自以修正前刑法第33條第5 款規定有利於被告。
  (五)綜上，本件經綜合觀察全部罪刑比較之結果，依修正後刑法
    第2 條第1 項前段規定，應適用行為時法即修正前刑法第56
    條、第55條、第51條第5 款之規定。
  (六)另按，修正刑法係自95年7 月1 日起施行，在此之前，刑法
    分別編有關罰金刑之貨幣單位係銀元；且依刑法分則編應處
    罰金者，應適用罰金罰鍰提高標準條例第1 條、第4 條之規
    定，亦即應按各該具體條文制定或修正之先後，定其提高之
    倍數。惟刑法施行法增訂第1 條之1 ，於95年6 月14日經總
    統公布，並自同年7 月1 日起施行，該條規定：「中華民國
    九十四年一月七日刑法修正施行後，刑法分則編所定罰金之
    貨幣單位為新臺幣。九十四年一月七日刑法修正時，刑法分
    則編未修正之條文定有罰金者，自九十四年一月七日刑法修
    正施行後，就其所定數額提高為三十倍。但七十二年六月二
    十六日至九十四年一月七日新增或修正之條文，就其所定數
    額提高為三倍」，亦即自95年7 月1 日起，刑法分則編所定
    罰金之貨幣單位，由原來之銀元改為新臺幣；且94年1 月7
    日刑法修正時，刑法分則編未修正之條文定有罰金者，自95
    年7 月1 日起，有關罰金之數額提高為三十倍。揭櫫刑法施
    行法規範內容，本即包括規範刑法修正條文施行後所產生新
    舊法如何適用之問題，刑法施行法關於準據法有特別規定者
    ，自應優先於刑法總則第2 條規定而為適用，而刑法施行法
    第1 條之1 既增訂於刑法施行法之規範體系內，並非增訂於
    刑法總則編內，再參照刑法施行法第1 條之1 之立法理由，
    即修正條文說明亦謂「考量新修正之刑法施行後，不再適用
    『現行法規所定貨幣單位折算新臺幣條例』，為使罰金數額
    趨於一致，避免衍生新舊法比較適用問題，以緩和實務適用
    法律之衝擊，爰於不變動罰金數額之前提下，規定第二項如
    上」等語，依該條之立法目的，顯係基於解決新舊法比較適
    用所衍生問題而增訂該條規定以茲適用，則依體系解釋及目
    的解釋，刑法施行法第1 條之1 係新修正刑法第2 條之特別
    規定，而應優先適用（同此見解者，另參呂潮澤，「新修正
    刑法適用問題之探討」，收錄於法官協會雜誌第八卷第一期
    ，頁100） ，本件被告所犯刑法第339 條第1 項之罪及同法
    第349 條第1 項之罪，均有罰金刑之處罰，則本件逕適用刑
    法施行法第1 條之1 之規定即可，毋庸依新修正刑法第2 條
    第1 項之規定，比較刑法施行法第1 條之1 及罰金罰鍰提高
    標準條例第1 條之規定何者有利於被告。
  (七)關於本件被告論罪科刑之部分，固適用修正條文施行前刑法
    第55條、第56條之規定，惟刑法施行法第1 條之1 規定之適
    用，並非係適用刑法第2 條第1 項規定之結果，而未涉及法
    律變更之比較適用，故本件之法律適用並無悖於前揭判例意
    旨所揭示之「罪刑綜合比較原則」及「擇用整體性原則」，
    ，併此敘明。
三、查被告甲○○於事實欄(一)所示時、地，以伸手越過被害人乙○住處房間窗戶之方式，竊取被害人乙○之物，顯係以踰設
    安全設備之方式為竊盜行為（參照最高法院41年臺非字第38
    號判例），核其所為，係犯刑法第321 條第1 項第2 款之加
    重竊盜罪，公訴人認被告涉犯刑法第320 條第1 項之竊盜罪
    嫌，容有未洽，爰依刑事訴訟法第300 條規定，於起訴事實
    同一範圍內變更起訴法條；又被告如事實欄(二)所示之行為，
    係犯刑法第216 條、第210 條之行使偽造私文書罪、同法第
    339 條第1 項之詐欺取財罪，及同法第349 條第1 項之收受
    贓物罪。被告偽造簽帳單並進而持以行使，其偽造署押、偽
    造私文書之低度行為應為行使偽造私文書之高度行為所吸收
    ，不另論罪。被告前後2 次對被害人丁○○、丙○○為詐欺
    取財行為，係時間緊接，復觸犯構成要件同一之罪名，顯係
    基於概括犯意反覆為之，為連續犯，應依95年7 月1 日修正
    條文施行前刑法第56條規定論以一罪，並加重其刑。被告所
    犯上開行使偽造私文書、詐欺取財、收受贓物三罪間，有方
    法結果之牽連關係，為牽連犯，應依95年7 月1 日修正條文
    施行前刑法第55條之規定，從一較重之行使偽造私文書罪處
    斷。被告所犯加重竊盜罪、行使偽造私文書罪，犯意各別，
    構成要件互異，應予分論併罰。爰審酌被告為本件加重竊盜
    、收受贓物、詐欺取財、行使偽造私文書犯行，侵害多位被
    害人財產法益，顯乏尊重他人財產之觀念，行為可訾，應予
    非難，兼衡被告犯罪所得、犯罪之動機、目的、手段、方法
    、犯罪所生損害，暨其犯後坦承不諱之態度等一切情狀，分
    別量處如主文所示之刑，以示懲儆。又查，被告之犯罪時間
    ，係在96年4 月24日之前，依中華民國九十六年罪犯減刑條
    例第2 條第1 項第3 款之規定減其宣告刑二分之一，及定應
    執行刑。至被告為行使偽造私文書犯行所簽之華信銀樓簽帳
    單1 紙（消費日期載為94年3 月1 日，影本見94年度偵字第
    16210 號偵查卷第40頁），業經被告提出交予特約商店，已
    非被告所有，自毋庸為沒收之諭知，惟其上偽造之「Chao
    Yz」署押1 枚，係被告偽造之署押，不問屬於被告與否，均
    應依刑法第219 條規定諭知沒收。
四、至被告固因收受駱英毅所失竊之身分證、機車駕駛執照、健
    康保險卡之行為，另經臺灣高等法院於96年6 月26日以96年
    度上訴字第10號判決認定其犯收受贓物罪，並與其所犯偽造
    有價證券等罪有裁判上一罪之牽連犯關係，而論以較重之偽
    造有價證券罪，判處有期徒刑四年二月，嗣經最高法院以96
    年度台上字第5088號判決駁回上訴確定，此有臺灣高等法院
    96年度上訴字第10號判決正本、臺灣高等法院被告前案紀錄
    表在卷可憑（見96年偵字第17139 號偵查卷第2 頁至第10頁
    及本院卷），惟臺灣高等法院96年度上訴字第10號判決業已
    認定被告收受陶兆怡所失竊之玉山商業銀行信用卡1 張及付
    款人為建華銀行大安分行之支票1 紙等贓物之行為，與該判
    決所論以收受贓物罪之行為部分（即被告收受駱英毅之身分
    證、機車駕駛執照、健康保險卡之行為），並非被告基於預
    定犯罪計劃之概括犯意所為，而無裁判上一罪之連續犯關係
    ，參諸被告於本院審理時亦供承其係於93年間於通化街之租
    屋處向兩位西藏人收受上開駱英毅之物，而於94年間在臺北
    市○○○路○ 段附近向綽號「豆豆」之男子收受上開信用卡
    、支票等情（見本院96年訴字第4623號案卷98年2 月16日準
    備程序筆錄），顯見被告係於不同時、地向不同之人分別收
    受贓物，難認有裁判上一罪之連續犯關係，則被告本件向綽
    號「豆豆」之男子收受上開信用卡、支票等贓物之行為，尚
    非前案確定判決既判力所及，本院自得為論罪科刑，併此敘
    明。
五、公訴意旨另以：被告甲○○於93年12月10日21時許至94年5
    月4 日間之某時，在不詳地點，明知真實姓名年籍不詳之人
    所交付之駱英毅駕駛執照、身分證、健保卡各1 張（係駱英
    毅於93年12月10日21時許，在臺北市○○○路○ 段133 巷49
    號遭竊）係來源不明之贓物，仍予以收受；復於94年3 月間
    某日至94年5 月4 日間之某時，在不詳地點，明知真實姓名
    年籍不詳之人所交付之黃文貴截角護照1 本（係黃文貴於94
    年3 月間某日，在臺北市○○○路○ 段172 巷23號5 樓遭竊
    ）係來源不明之贓物，仍予以收受，因認被告涉犯刑法第34
    9 條第1 項之收受贓物罪嫌云云。惟按案件曾經判決確定者
    ，應諭知免訴之判決，刑事訴訟法第302 條第1 款定有明文
    。又訴訟上所謂一事不再理之原則，關於實質上一罪或裁判
    上一罪，亦均有其適用。經查，被告因收受駱英毅所失竊之
    身分證、機車駕駛執照、健康保險卡之行為，另經臺灣高等
    法院於96年6 月26日以96年度上訴字第10號判決認定其犯收
    受贓物罪，並與其所犯偽造有價證券等罪有裁判上一罪之牽
    連犯關係，而論以較重之偽造有價證券罪，判處有期徒刑四
    年二月，嗣經最高法院以96年度台上字第5088號判決駁回上
    訴確定，業如前述，則公訴人顯就被告收受駱英毅所失竊之
    身分證、機車駕駛執照、健康保險卡等贓物行為部分，於本
    案重行起訴；復次，被告於本院審理時供承：伊於93年間跟
    二位西藏人住在一起，他們去外面偷來駱英毅、黃文貴之物
    ，同時放在伊的住處，是在伊位於臺北市○○街11巷之租屋
    處給伊的等語（見本院98年2 月16日準備程序筆錄及本院98
    年3 月17日審判筆錄），參以駱英毅駕駛執照、身分證、健
    保卡及黃文貴截角護照均係同時在臺北縣三重市○○○路48
    巷53號2 樓為警起獲等情，有臺北市政府警察局大安分局扣
    押筆錄暨扣押物品目錄表在卷可憑（見94年度偵字第16210
    號偵查卷第64頁至第68頁），被告所供述二位西藏人同時交
    付上開駱英毅、黃文貴之物乙節，並非全然無稽，況被告於
    本院審理時就其收受被害人陶兆怡所失竊之上開玉山商業銀
    行信用卡及支票部分，係供述由另一名綽號「豆豆」男子處
    取得，致被告該部分行為非前案確定判決既判力所及，已如
    前述，尚難認被告主觀上冀圖利用裁判上一罪關係脫免刑責
    而有所匿飾，被告所供其係同時收受上開駱英毅、黃文貴之
    物乙節，應屬可信，則被告同時向他人收受上開駱英毅、黃
    文貴所失竊之物，係一行為觸犯收受贓物2 罪，具有裁判上
    一罪之想像競合犯關係，上揭公訴意旨所指被告之犯罪事實
    ，顯為前揭判決確定效力所及，本應為免訴之諭知，因公訴
    人認此部分與前揭論罪部分有裁判上一罪之連續犯關係，爰
    不另為免訴之諭知，併此敘明。
據上論斷，應依刑事訴訟法第299 條第1 項前段、第300 條，刑
法第216 條、第210 條、第339 條第1 項、第349 條第1 項、第
321 條第1 項第2 款、第2 條第1 項前段、修正前第56條、修正
前第55條、修正前第51條第5 款、第219 條，刑法施行法第1 條
之1 ，中華民國九十六年罪犯減刑條例第2 條第1 項第3 款、第
7條 ，判決如主文。
本案經檢察官林俊峰到庭執行職務。
中    華    民    國    98    年    4     月    7     日
                  刑事第九庭  審判長法  官  林海祥
                                    法  官  楊博欽
                                    法  官  許炎灶
上列正本證明與原本無異。
如不服本判決，應於判決送達後10日內敘明上訴理由，向本院提
出上訴狀 (應附繕本) ，上訴於臺灣高等法院。其未敘述上訴理
由者，應於上訴期間屆滿後20日內向本院補提理由書「切勿逕送
上級法院」。
                                    書記官  陳金鳳
中    華    民    國    98    年    4     月    8     日
附錄本案論罪科刑法條全文：
中華民國刑法第321條
（加重竊盜罪）
犯竊盜罪而有左列情形之一者，處 6 月以上、 5 年以下有期徒
刑：
一  於夜間侵入住宅或有人居住之建築物、船艦或隱匿其內而犯
    之者。
二  毀越門扇、牆垣或其他安全設備而犯之者。
三  攜帶兇器而犯之者。
四  結夥三人以上而犯之者。
五  乘火災、水災或其他災害之際而犯之者。
六  在車站或埠頭而犯之者。
前項之未遂犯罰之。
中華民國刑法第339條
（普通詐欺罪）
意圖為自己或第三人不法之所有，以詐術使人將本人或第三人之
物交付者，處5 年以下有期徒刑、拘役或科或併科1 千元以下罰
金。
以前項方法得財產上不法之利益或使第三人得之者，亦同。
前二項之未遂犯罰之。
中華民國刑法第216條
（行使偽造變造或登載不實之文書罪）
行使第 210 條至第 215 條之文書者，依偽造、變造文書或登載
不實事項或使登載不實事項之規定處斷。
中華民國刑法第210條
（偽造變造私文書罪）
偽造、變造私文書，足以生損害於公眾或他人者，處 5 年以下有
期徒刑。
中華民國刑法第349條
（普通贓物罪）
收受贓物者，處 3 年以下有期徒刑、拘役或 5 百元以下罰金。
搬運、寄藏、故買贓物或為牙保者，處 5 年以下有期徒刑、拘役
或科或併科 1 千元以下罰金。
因贓物變得之財物，以贓物論。


司法院資訊處製作；財團法人民間司法改革基金會備份。
